臺灣高雄地方法院刑事判決　　　　　　 100年度重訴字第19號
公　訴　人　臺灣高雄地方法院檢察署檢察官
被　　　告　孫國晃
扶助辯護人　曾永霖律師
上列被告因殺人等案件，經檢察官提起公訴（99年度偵字第3527
0 號、99年度偵緝字第2729號、100 年度偵字第1199號），本院
判決如下：
    主  文
孫國晃殺人，處死刑，褫奪公權終身，扣案宏碁筆記型電腦壹台
，沒收之。又犯侵占離本人持有物罪，處罰金新臺幣壹萬元，如
易服勞役，以新臺幣壹仟元折算壹日。又犯行使偽造私文書罪，
處有期徒刑參月，扣案相片壹袋（內有相片陸張、光碟壹個）、
偽造「張志添」之印章壹顆、汽（機）車駕駛人異動申請書上偽
造「張志添」之印文壹枚、補發駕駛執照壹張，均沒收之。又犯
行使偽造私文書罪，處有期徒刑參月，扣案相片壹袋（內有相片
陸張、光碟壹個）、補發駕駛執照壹張、補領國民身分證申請書
上偽造「張志添」之署名貳枚、補發國民身分證壹張，均沒收之
。又犯行使偽造私文書罪，處有期徒刑參月，扣案相片壹袋（內
有相片陸張、光碟壹個）、補發國民身分證壹張、請領健保IC卡
申請表上偽造「張志添」之署名壹枚、補發健康保險卡壹張，均
沒收之。罰金刑以外部分，應執行死刑，褫奪公權終身。扣案宏
碁筆記型電腦壹台、相片壹袋（內有相片陸張、光碟壹個）、偽
造「張志添」之印章壹顆、汽（機）車駕駛人異動申請書上偽造
「張志添」之印文壹枚、補發駕駛執照壹張、補領國民身分證申
請書上偽造「張志添」之署名貳枚、補發國民身分證壹張、請領
健保IC卡申請表上偽造「張志添」之署名壹枚、補發健康保險卡
壹張，均沒收之。
    事  實
一、孫國晃前因妨害性自主、妨害風化等案件，經臺灣高等法院
    高雄分院以民國97年度上訴字第1585號判決判處應執行有期
    徒刑8 年6 月（其中妨害風化部分因未上訴而確定），並經
    最高法院於99年10月7 日以99年度台上字第6111號判決駁回
    上訴而確定。嗣臺灣高雄地方法院檢察署（下稱高雄地檢署
    ）檢察官遂通知孫國晃於99年11月12日14時到案執行。孫國
    晃為逃避執行，即先於99年10月25日交付訂金新臺幣（下同
    ）500 元予孫玎沛之女兒陳衣秣（孫國晃誤為陳依秣），欲
    承租屏東縣屏東市○○路149 之2 號3 樓房間，作為逃亡期
    間之藏匿處所。且於99年11月12日15時4 分許，偕同不知情
    之前妻蔡雅媚抵達高雄地檢署市○○路門口，佯裝到案執行
    ，並進入本院院區，待蔡雅媚離去後，則轉由河東路門口離
    去，除隨即前往高雄市○○區○○路之「馨蕙馨醫院」內，
    將押租金4,000 元交付陳衣秣，自該日起承租上開處所外，
    另前往高雄火車站附近，購買筆記型電腦。又為避免日後仍
    遭通緝到案，則思變換身分，製造自己死亡之假象，藉以撤
    銷通緝，遂於99年11月15日上午6 時26分許起，在前開租屋
    處內，以上開筆記型電腦連接網路，接續輸入「引火自焚」
    、「死亡撤銷通緝」、「自焚」、「身分證遺失」、「身分
    證遺失補辦」、「核銷通緝」、「通緝犯死亡」、「通緝犯
    死亡處理」、「註銷通緝」、「換發身分證」、「辦駕照要
    帶（亂碼）麼」等關鍵字，待搜尋相關資訊後，即決意引火
    燒死他人，於火場留下個人資料，使檢警誤認其已引火自焚
    而亡，已無通緝之必要，須撤銷通緝，再冒用該他人之名義
    ，於申請補發身分證、駕照、健保卡上，換貼或印上自己之
    照片。並先於同日，前往屏東縣屏東市○○路117 之5 號「
    鴻美攝影數位影像沖印」店，取得拍攝之1 吋及2 吋相片；
    且在上開租屋處內，佯於空白隨堂測驗卷上，書寫「遺書」
    、「國晃留」等字句（空白隨堂測驗卷及原子筆均於99年11
    月13日19時17分許，在屏東縣屏東市○○路35號「禾富生活
    館」購得），向前妻蔡雅媚交待後事，內容除要求後事由其
    母親簡易處理即可，復要求持其死亡證明書向檢察官領回具
    保金。再於99年11月16日上午，攜帶裝有上開遺書、高雄地
    檢署執行傳票、桃紅色皮夾（內有全民健康保險卡、郵局金
    融卡及國立高雄應用科技大學學生證）之紅黑色背包，自屏
    東搭乘火車前往高雄，於轉搭捷運到達三多商圈後，旋步行
    前往高雄市前鎮區○○○路271 號「尚運汽車租賃有限公司
    」，於同日上午10時55分許，向不知情之車行負責人蔡木成
    承租車牌號碼6407-WY 號自用小客車（登記為其妻李秀嬌所
    有）。復駕駛該車前往高雄市○○○路238 號「一級五金百
    貨生活館」，並於同日上午11時37分許，向不知情之店員黃
    郁庭（警員誤為黃玉庭）購買欲綑綁他人所用之童軍繩1 條
    （售價15元）、欲盛裝汽油用以引火燃燒他人所用之10公升
    裝塑膠水桶1 個（售價80元）等物後，同日中午12時6 分，
    駕車抵達高雄市○○區○○路358 巷82弄1 號「維也納花園
    汽車旅館」，入宿110 室，並提供「莊弘逸」之資料，供不
    知情之服務人員蔡雅玲登記。另為達成上開目的，孫國晃則
    已選定之前同在UT南部地區網路聊天室聊天之網友張志添，
    作為犯案對象，並陸續自旅館外出，徒步前往高雄市○○區
    ○○路354 號「全家便利超商」外，自中午12時32分起，利
    用該店外之公共電話（電話號碼為00-0000000號），多次撥
    打電話予張志添，於同日20時28分、20時31分電話聯絡後，
    雙方即相約於同日21時許，在高雄市○○區○○路335 號「
    千葉火鍋店」後方停車場見面。待張志添依約騎乘車牌號碼
    218- HUZ號重型機車抵達，雙方短暫交談後，孫國晃即坐上
    機車後座，引導張志添騎車前往上開汽車旅館，並同至110
    室房間內。嗣張志添於房間內脫下外衣褲，僅著四角內褲，
    並無防備時，孫國晃見時機成熟，即依計劃基於殺人之犯意
    ，動手壓制張志添，張志添雖曾反抗，但因無力抵抗而昏厥
    不醒，孫國晃為防止張志添甦醒，隨即以前所購買之童軍繩
    ，將張志添雙手反綁於背後，並向不知情之旅館服務人員王
    懷舒索取黑色大型塑膠袋備用。且因預定駕車將張志添載往
    高雄市林園區清水巖山區，製造自己引火燃燒汽車自焚之假
    象，回程無法使用交通工具，旋於房間內上網查得高雄市林
    園區計程車行電話號碼為00-0000000號，以便事成後，聯繫
    計程車搭載其離開現場。同日約21時40分許，孫國晃將張志
    添置放在前所租賃之汽車後行李箱內，攜帶前開紅黑色背包
    （所裝物品同上外，另裝有拖鞋1 雙），先駕車前往高雄市
    ○○區○○路、經建路口之「台塑加油站」，下車持前所購
    得之10公升塑膠水桶盛裝300 元之汽油。再駕車自楠梓交流
    道上國道1 號高速公路，經由88快速道路下大寮交流道，轉
    入鳳林路，到達清水巖山區，並於唐榮墓園前100 公尺處之
    登山步道旁空地（位於高雄市○○區○○路旁）停車後，同
    日約22時30分左右，即將張志添自行李箱內移至該汽車右後
    方距保險桿約10公分之地面，且取出裝有汽油之塑膠水桶，
    在汽車駕駛座內、左前車輪、右前車輪及前保險桿等處，分
    別潑灑汽油，以打火機點火引燃汽車（無證據證明已致生公
    共危險，另毀損部分未據告訴），致張志添因生前昏厥不醒
    而不及逃避，在吸入濃煙及為火燒灼之下，造成氣管及支氣
    管黏膜層有明顯黑色炭粒沉積，且因生前大面積燒灼傷致死
    。
二、孫國晃引火燃燒後，為營造其已畏罪自焚而死之假象，誤導
    檢警偵辦方向，遂將前開紅黑色背包（所裝物品同上外，另
    裝有拖鞋1 雙）遺留現場，徒步離開現場，並在高雄市○○
    區○○路2 段與清水岩路口之「大八金門高粱酒」店內，向
    商家借用電話，撥打上開事前查得之計程車行電話叫車，嗣
    由不知情之計程車司機周世國搭載返回前開汽車旅館後，復
    意圖為自己不法之所有，將張志添所遺留在旅館內之國民身
    分證及機車等物品，予以侵占入己，而侵占離張志添本人所
    持有之物。此外，再將張志添衣物、其餘所攜帶之物品，裝
    入前開向王懷舒索取之黑色大型塑膠袋內，隨即騎乘上開機
    車返回屏東市租屋處藏匿，並於行經高屏大橋時，將張志添
    之衣物及其他物品丟入高屏溪內。另為躲避查緝，竟又基於
    行使偽造私文書及使公務員登載不實文書之犯意，於99年11
    月18日上午10時前之某時，先在屏東縣某處，利用不知情之
    刻印業者，偽刻「張志添」之印章1 顆，再於99年11月18日
    上午10時許（起訴書誤載9 時許），前往屏東縣屏東市○○
    街184 號，將張志添國民身分證、偽刻之「張志添」印章及
    前所拍攝之2 吋相片2 張等物，交付不知情之代辦業者陳李
    來省，委託陳李來省辦理張志添機車駕照遺失補發。同日上
    午10時17分許，陳李來省持上開物品前往交通部公路總局高
    雄區監理所屏東監理站（設於屏東縣屏東市○○路222 號）
    辦理駕照補發，並於具私文書性質之汽（機）車駕駛人異動
    申請書上，蓋用偽刻之「張志添」印章，而偽造私文書，並
    交付不知情之承辦人員佘美蓮而行使之，使佘美蓮於職務上
    製作之駕照上，貼上孫國晃照片後，交付陳李來省再轉交孫
    國晃，足生損害於張志添本人及公路監理機關管理駕照正確
    性。待領得駕照後，孫國晃另基於行使偽造私文書、行使使
    公務員登載不實文書及使公務員登載不實文書之犯意，於99
    年11月18日中午12時許，前往屏東縣東港鎮戶政事務所（設
    屏東縣東港鎮○○○路175 號），辦理身分證遺失補發，並
    於具私文書性質之補領國民身分證申請書上，偽簽「張志添
    」之署名2 枚，而偽造私文書，再連同不實之駕照（申請書
    上附送證件雖勾選駕照影本，但實際上係驗還正本，且無影
    本附申請書）交付不知情之承辦人員黃玉娟，而行使偽造私
    文書、行使使公務員登載不實文書，使黃玉娟於職務上製作
    之國民身分證上，印上孫國晃照片，並記載補發字樣後，交
    付孫國晃，足生損害於張志添本人及戶政機關核發身分證之
    正確性。嗣領得身分證後，孫國晃復基於行使偽造私文書、
    行使使公務員登載不實文書及使公務員登載不實文書之犯意
    ，於99年11月18日15時20分許，前往行政院衛生署中央健康
    保險局高屏業務組（設高雄市三民區○○○路157 號），辦
    理健康保險卡遺失補發，並於具私文書性質之請領健保IC卡
    申請表上，偽簽「張志添」之署名1 枚，而偽造私文書，再
    連同不實之身分證正本交付不知情之承辦人員陳一銘，而行
    使偽造私文書、行使使公務員登載不實文書，使陳一銘於職
    務上製作之健康保險卡上，印出孫國晃照片後，交付孫國晃
    ，足生損害於張志添本人及健保機關核發健康保險卡之正確
    性。
三、嗣因附近營區軍官李政燁聽聞案發現場傳來爆炸聲，遂趕赴
    現場察看，並報警處理，待火勢撲滅後，現場留有遺體及署
    名孫國晃之遺書，經檢察官相驗屍體，且進行DNA 比對，發
    現該遺體應係張志添，旋對孫國晃發布通緝。同年月24日上
    午11時40分許，孫國晃在屏東縣枋山鄉芳山村台1 線南下45
    5 公里旁之空屋內，為警查獲。並循線陸續扣得偽造「張志
    添」之印章1 顆；孫國晃所有供預備犯各次行使偽造私文書
    所用之相片1 袋（內有相片6 張、光碟1 個）；孫國晃所有
    供犯殺人罪所用宏碁筆記型電腦1 台；孫國晃所有供犯罪所
    用及犯罪所得之不實補發駕照1 張，孫國晃所有供犯罪所用
    及犯罪所得之不實補發身分證1 張；孫國晃所有犯罪所得之
    不實補發健康保險卡1 張。
四、案經屏東縣政府警察局枋寮分局、張志添之父張榮和訴由高
    雄縣（現改制為高雄市）政府警察局刑事警察大隊報告臺灣
    高雄地方法院檢察署檢察官簽分偵查起訴。
    理  由
壹、證據能力部分：
一、證人王懷舒、蔡雅玲於警詢中之陳述：
    按被告以外之人，於審判外之言詞或書面陳述，除法律有規
    定者外，不得作為證據，刑事訴訟法第159 條第1 項定有明
    文。又被告以外之人（包括證人、鑑定人、告訴人、被害人
    及共同被告等）於檢察事務官、司法警察官或司法警察調查
    中所為之陳述，與審判中不符時，其先前之陳述具有較可信
    之特別情況，且為證明犯罪事實存否所必要者，得為證據，
    同法第159 條之2 亦有明文。是被告以外之人於司法警察（
    官）調查中所為之陳述，依刑事訴訟法第159 條第1 項規定
    ，係屬傳聞證據，原則上無證據能力，惟如該陳述與審判中
    不符時，其先前之陳述具有較可信之特別情況，且為證明犯
    罪事實存否所必要者，依同法第159 條之2 規定（即刑事訴
    訟法第159 條第1 項所指之「除法律有規定者外」），始例
    外認為有證據能力；如該陳述與審判中相符時，因該陳述並
    不符合刑事訴訟法第159 條之2 有關傳聞例外之規定，故不
    得作為認定本案犯罪事實有無之證據，此時，當以其於審判
    中之陳述作為證據。另所謂「前後陳述不符」之要件，應就
    前後階段之陳述進行整體判斷，以決定其間是否具有實質性
    差異，惟無須針對全部陳述作比較，陳述之一部分有不符，
    亦屬之。因證人王懷舒、蔡雅玲於警詢中之陳述，核均與審
    判中之陳述相符，是依前開說明，證人王懷舒、蔡雅玲於警
    詢中之陳述應均無證據能力，當以其於審判中之陳述作為證
    據。
二、高雄縣政府消防局（現改制為高雄市政府消防局）火災原因
    調查鑑定書：
    依消防法施行細則第25條規定，火災原因調查鑑定書，雖係
    由直轄市、縣（市）消防機關依本法第26條第1 項規定調查
    、鑑定火災原因後，所加以製作而移送當地警察機關處理之
    文書，然因係針對具體個案為之，尚非在其例行性之公務過
    程中所製作，不具備例行性之要件，與刑事訴訟法第159 條
    之4 第1 款所稱之特信性文書要件不符。惟火災現場原因之
    調查鑑定有其急迫性，符合基於檢察一體原則，得由該管檢
    察長對於轄區內特定類型之案件，以事前概括選任鑑定人或
    囑託鑑定機關（團體）之方式，而此種依事前概括選任或囑
    託所為之鑑定書面，性質上與檢察官選任或囑託鑑定者無異
    ，應屬傳聞之例外，依刑事訴訟法第206 條之規定，具有證
    據能力。又依台灣高雄地方法院檢察署99年10月28日雄檢泰
    文字第0991000326號函文及所附之檢察長概括選任鑑定人或
    囑託鑑定機關（團體）名冊之記載，該署檢察長已於99年10
    月28日概括指定高雄縣政府消防局從事火災原因鑑定，是有
    關其轄區內火災事故，係事前概括囑託高雄縣消防局為鑑定
    機關，依前開說明，上開火災原因調查鑑定書應有證據能力
    。
三、法務部法醫研究所鑑定報告書：
    依刑事訴訟法第208 條第1 項及其所準用之同法第206 條第
    1 項規定，法院或檢察官得囑託醫院、學校或其他相關之機
    關團體（下稱機關）為鑑定；受囑託之機關應就鑑定之經過
    及其結果，提出書面報告。又同法第159 條第1 項所謂「法
    律有規定」包括第206 條在內（詳第159 條立法理由）。是
    法院或檢察官依刑事訴訟法囑託之鑑定機關所出具之書面報
    告，雖為被告以外之人於審判外所作之書面陳述，然依立法
    意旨，其無須受傳聞法則之規範而具有證據能力。因上開鑑
    定報告書係檢察官囑託法務部法醫研究所鑑定後，該所所出
    據之報告（詳相驗卷第53頁），是依前開說明，該鑑定報告
    書應有證據能力。
四、本件其餘卷內證據資料部分，縱屬傳聞證據，亦因檢察官、
    被告孫國晃及其辯護人均同意有證據能力（詳本院卷(一)第12
    4 頁第1 行至第5 行、第124 頁背面第1 行至第4 行），依
    刑事訴訟法第159 條之5 第2 項之規定，本院審酌上開證據
    作成時之情況，認為適當，均有證據能力。
貳、認定被告犯罪之理由及依據：
一、侵占離本人所持有之物及行使偽造文書等犯行部分：
    上開犯罪事實，業據被告孫國晃於本院審理中坦白承認（詳
    本院卷(二)第120 頁第14行以下），核與證人佘美蓮、陳一銘
    、黃玉娟、陳李來省於警詢中證述之情節相符（詳偵(四)卷第
    16頁以下、第22頁以下、第30頁以下、第46頁以下）。並有
    屏東縣東港鎮戶政事務所100 年4 月15日東鎮戶字第100000
    0674號函及所附之補領國民身分證申請書、交通部公路總局
    高雄區監理所屏東監理站100 年4 月19日高監屏字第100001
    1026號函及所附之汽（機）車駕駛人異動申請書、行政院衛
    生署中央健康保險局100 年4 月20日健保高字第1006007018
    號函及所附之請領健保IC卡申請表在卷可參（詳本院卷(一)第
    90頁以下、第93頁以下、第99頁以下）。此外，復有「張志
    添」國民身分證、健康保險卡、駕照（以上均已換貼或印上
    被告相片）、交通部公路總局收據、請領健保IC卡收執聯及
    偽造「張志添」印章扣案足憑。因被告自白核均與事實相符
    ，是上開事實，均堪認定。
二、殺人罪部分：
    訊據被告否認有何殺人之犯行，辯稱：之前曾從事按摩工作
    ，當決定逃亡時，於99年11月10日起在網路留言版刊登幫人
    按摩之廣告，99年11月12日上午，自留言板抄得張志添電話
    後，遲至11月14日18時許，始在屏東租屋處附近撥打公共電
    話與張志添聯絡，商談服務內容為SM及野外裸露，並約定於
    11月16日進行交易，事前既未與張志添見面，不知長相為何
    ，又豈會以他為替死鬼。11月16日抵達高雄後，就先租車應
    付接客需求，並購買水桶裝水喝，再購買童軍繩以便與張志
    添把玩SM。同日21時許，雙方在千葉火鍋店停車場見面後，
    張志添先支付6,000 元，再騎車載其至維也納旅館房間內商
    談，決定前往清水巖及旗津，期間並未發生衝突。嗣開車載
    張志添前往清水巖，並在案發現場停車，張志添先在車內後
    座脫下外衣褲，僅著內褲，下車後即將手機交付，伊則以童
    軍繩將張志添雙手反綁在後，並在車子右邊即副駕駛座那邊
    ，幫張志添拍照。當欲換下一場景時，伊往車子左邊移動，
    背對張志添，就聽到張志添撞到東西之聲響，當時感覺左腳
    好像被不明液體噴到，還來不及轉身看張志添時，整個就燒
    了起來，因直覺油箱會爆炸，就先取走車內之背包，轉身離
    開現場，行經張志添旁邊時，適被在地上打滾之張志添絆倒
    ，背包就順勢掉在右側山旁，伊爬起後就直接從登山步道往
    下衝，之後就向附近營區阿兵哥詢問計程車電話，搭乘計程
    車離開現場。伊並未放火燒死張志添，遺書因逃亡期間忘記
    撕毀，並連同執行傳票與日常用品放在背包，並非刻意於現
    場製造。之後為尋找工作，才起冒用張志添身分之念頭等語
    。經查：
  (一)99年11月16日22時30分許，因海陸營區連長李政燁聽聞爆炸
    聲響，遂前往唐榮墓園前100 公尺處之登山步道旁空地（位
    於高雄市○○區○○路旁）查看，當發現車牌號碼6407-WY
    號自用小客車正起火燃燒，即報案處理。待警消人員撲滅火
    勢後，除發現有一屍體平躺在該車右後方距保險桿約10公分
    之地面，臉朝上，全身僅著平口黑白相間之四角內褲，雙手
    遭繩索反綁於後，未穿著鞋襪外；又於現場登山步道另一側
    桌上，發現紅黑色相間之背包，內有遺書【署名「國晃留」
    ，內容略為向「雅媚」（即被告前妻蔡雅媚）交待後事，除
    要求後事由其母親簡易處理即可，復要求持其死亡證明書向
    檢察官領回具保金】、高雄地檢署執行傳票（被傳人姓名為
    孫國晃；應執行刑罰為有期徒刑8 年6 月，保安強制治療3
    年。應到日期為99年11月12日下午2 時）、桃紅色皮夾及以
    透明塑膠袋包裝之夾腳拖鞋1 雙等物。嗣經檢察官督同法醫
    師進行相驗、複驗解剖，並囑託法務部法醫研究所進行DNA
    比對及屍體鑑定後，確認死者身分為張志添，其中外傷證據
    為：雙手反綁於後腰部，左右手交叉，左手在外、右手在
    內，兩手掌面朝外，拇指朝上。左右手腕間遭纏繞5 圈繩索
    ，左右手腕間再以垂直方向纏繞4 圈，捆綁非常緊密。捆綁
    繩索為白色，類似童軍繩，死者腕部繩索壓痕蒼白，旁有紅
    色充血之生理反應。燒灼傷：死者全身大面積燒灼傷，2-
    3 級燒灼傷占全身約90% ，身體左半邊燒灼炭化及燒裂，兩
    手掌因燒灼脫皮，但部分指紋尚清晰可辨。身體背面及右臀
    部、右腳後面、左腳內面、右腳底部燒灼較不嚴重。氣管及
    支氣管內有大量煙灰。擦挫傷：死者右小腿外側一處擦挫
    傷，6 乘4 公分。另除上開外傷證據外，頭部、頸部、胸部
    、腹部、四肢及軀幹，並無明顯異常，肌肉及骨骼無明顯出
    血或骨折。又死者血液含一氧化碳COHb僅6.3%，研判死者自
    火災發生後瀕死期短暫，或是因死者位於車外開放性場所，
    火燒車一氧化碳較不易生成，故死者血中一氧化碳血紅素不
    高等情。業據被告於本院自白在卷（詳本院卷(一)第124 頁背
    面、第125 頁之爭執及不爭執事項），並經證人李政燁於警
    詢中陳述明確（詳相驗卷第6 頁以下）。此外，復有高雄縣
    （已改制為高雄市）政府林園分局刑案現場勘察報告及所附
    照片、相驗筆錄、高雄地檢署檢驗報告書、複驗筆錄、法務
    部法醫研究所100 年1 月6 日法醫證字第0990006671號函及
    所附血清證物鑑定書、法務部法醫研究所100 年2 月8 日法
    醫證字第0990006616號函及所附解剖報告書、鑑定報告書在
    卷可參（詳偵(一)卷第35頁以下；相驗卷第15頁以下、第24頁
    以下、第32頁、第88頁以下、第100 頁以下）。另扣案之紅
    黑色相間之背包、遺書、高雄地檢署執行傳票、桃紅色皮夾
    及以透明塑膠袋包裝之夾腳拖鞋1 雙等物，亦有扣押筆錄、
    扣押物品目錄及相片可稽（詳偵(一)卷第217 頁至第219 頁；
    相驗卷第12頁至第14頁）。是上開事實，應堪認定。
  (二)被告前因妨害性自主、妨害風化等案件，經臺灣高等法院高
    雄分院以97年度上訴字第1585號判決判處應執行有期徒刑8
    年6 月（其中妨害風化部分因未上訴而確定），並經最高法
    院於99年10月7 日以99年度台上字第6111號判決駁回上訴而
    確定。嗣高雄地檢署檢察官遂通知被告於99年11月12日14時
    到案執行。又被告於99年10月25日交付訂金500 元予孫玎沛
    之女兒陳衣秣，欲承租屏東縣屏東市○○路149 之2 號3 樓
    房間，作為逃亡期間之藏匿處所。且於99年11月12日15時4
    分許，偕同不知情之前妻蔡雅媚抵達高雄地檢署市○○路門
    口，佯裝到案執行，並進入本院院區，待蔡雅媚離去後，則
    轉由河東路門口離去，除隨即前往高雄市○○區○○路之「
    馨蕙馨醫院」內，將押租金4,000 元交付陳衣秣，自該日起
    承租上開處所外，另前往高雄火車站附近，購買筆記型電腦
    。再於99年11月16日上午，攜帶裝有上開遺書、高雄地檢署
    執行傳票、桃紅色皮夾（內有全民健康保險卡、郵局金融卡
    及國立高雄應用科技大學學生證）之紅黑色背包，自屏東搭
    乘火車前往高雄，於轉搭捷運到達三多商圈後，旋步行前往
    高雄市前鎮區○○○路271 號「尚運汽車租賃有限公司」，
    於同日上午10時55分許，向車行負責人蔡木成承租車牌號碼
    6407-WY 號自用小客車（登記為其妻李秀嬌所有）。復駕駛
    該車前往高雄市○○○路238 號「一級五金百貨生活館」，
    並於同日上午11時37分許，向店員黃郁庭購買童軍繩1 條（
    售價15元）、10公升裝塑膠桶1 個（售價80元）等物後，同
    日中午12時6 分，駕車抵達高雄市○○區○○路358 巷82弄
    1 號「維也納花園汽車旅館」，入宿110 室，並提供「莊弘
    逸」之資料，供服務人員蔡雅玲登記。嗣陸續自旅館外出，
    徒步前往高雄市○○區○○路354 號「全家便利超商」外，
    自同日中午12時32分起，利用該店外之公共電話（電話號碼
    為00-0000000號），多次撥打電話予張志添，於同日20時28
    分、20時31分電話聯絡後，雙方即相約於同日21時許，在高
    雄市○○區○○路335 號「千葉火鍋店」後方停車場見面。
    待張志添依約騎乘車牌號碼218-HUZ 號重型機車抵達，雙方
    短暫交談後，被告即坐上機車後座，引導張志添騎車前往上
    開汽車旅館，並同至110 室房間內。同日約21時40分許，被
    告駕車搭載張志添自楠梓交流道上國道1 號高速公路，經由
    88快速道路下大寮交流道，轉入鳳林路，到達清水巖山區，
    並於唐榮墓園前100 公尺處之登山步道旁空地停車。之後發
    生火警，被告徒步離開現場，並在高雄市○○區○○路2 段
    與清水岩路口之「大八金門高粱酒」店內，向商家借用電話
    ，撥打00-0000000號電話叫計程車，嗣由計程車司機周世國
    搭載返回前開汽車旅館之事實。業據被告於警詢、偵查及本
    院審理中自白在卷（詳偵(一)卷第4 頁背面至第5 頁正面、第
    6 頁第11行第14行、第6 頁背面第9 行第11行、倒數第4 行
    以下、第7 頁背面倒數第4 行以下、第8 頁、第70頁第10行
    至第19行、第87頁；本院卷(一)第124 頁背面、第125 頁之爭
    執及不爭執事項）。核與證人孫玎沛、蔡木成、蔡雅媚、周
    世國於警詢中之陳述（詳偵(一)卷第19頁第11行第15行、第25
    頁、第105 頁、第107 頁至第108 頁）；證人蔡雅玲、王懷
    舒、黃郁庭於本院審理中之證述均相符（詳本院卷(一)第191
    頁、第195 頁第6 行至第9 行、第260 頁、第278 頁第11行
    至第15行）。此外，復有臺灣高等法院被告前案紀錄表、租
    車契約書、車籍資料、本票、發票、照片、上開電話通聯紀
    錄、中華電信公司南區電信分公司高雄營運處100 年4 月21
    日高一客字第1000000131號函文、維也納花園旅館函文（詳
    偵(一)卷第26頁至第28頁、第242 頁、第260 頁至第261 頁、
    第322 頁、第338 頁、第341 頁、第344 頁下方相片、第
    346 頁；本院卷(一)第8 頁以下、第41頁、第98頁、第113 頁
    、第156 頁）。是此部分之事實，亦堪認定。
  (三)本件火警發生後，改制前高雄縣政府警察局林園分局員警曾
    於火警當晚前往現場勘察，認現場位於清水巖風景區半山腰
    ，為流動卡拉OK營業場所，火警後，車牌號碼6407-WY 號自
    用小客車駕駛座車門未緊閉，左後車窗開啟，前車牌掉落於
    前保險桿前方約20公分地面，後車牌仍懸掛於後行李箱蓋上
    之事實，有上開改制前高雄縣政府林園分局刑案現場勘察報
    告及所附照片可參。又改制前高雄縣政府消防局火場鑑識人
    員於火警翌日上午9 時，前往現場從事火災原因調查鑑定後
    ，結果認為：(1)經檢視引擎室燃燒情形，引擎室內部燒燬情
    形較輕微，駕駛座儀表板完全燒熔，研判火流方向係由駕駛
    座方向往引擎室方向延燒。(2)檢視後行李箱燃燒情形，車尾
    尚保持完整，車內座墊完全燒燬，擋風玻璃掉落在最上方，
    研判火流方向由車內往車尾延燒。(3)檢視駕駛座內座椅燃燒
    情形，駕駛座燃燒後僅剩鐵架，後座尚有殘留物，研判火流
    方向係由駕駛座附近往其他方向延燒。(4)車子燃燒後，以靠
    左側車身前、後輪胎燒燬較嚴重，輪框燒熔較右側車輪框嚴
    重，左前後輪燃燒猛烈，並將車子輪胎鋁框熔成塊狀，研判
    火流方向由車身左側往右側延燒，左前輪與左後輪為2 處起
    火點。(5)檢視前保險桿燃燒情形，保險桿完全燒熔，但引擎
    室內部零件尚保持完整，研判火流方向係由保險桿往引擎室
    延燒，保險桿下方有金屬熔化痕跡，研判保險桿處為另一起
    火點。綜合以上因素，研判起火處有4 處，分別為車內駕駛
    座附近、車子左前輪及左後輪、前保險桿附近之事實，亦有
    改制前高雄縣政府消防局99年12月16日高縣消調字第099002
    0167號函附之火災原因調查鑑定書、高雄市政府消防局100
    年5 月16日高市消防調字第1000018788號函及所附照片可稽
    （詳偵(一)卷第122 頁以下）。另檢察官於99年11月20日上午
    9 時50分、10時40分，分別前往火警現場及改制前高雄縣政
    府林園分局勘驗現場及車輛，勘驗內容為：(1)現場部分：為
    登山（步道）旁之一塊空地，據稱為登山民眾唱歌場所，平
    日有投幣式行動卡拉OK車在此營業。現場遺留發電機、木櫃
    及桌椅，發電機及桌椅上有帆布覆蓋，帆布上有燒燬痕跡，
    地上有焦黑及油漬痕跡。現場旁有1 棵榕樹，上方樹枝有燒
    焦痕跡，另樹枝留有燒熔之帆布及繫帆布之痕跡，現場民眾
    表示該處平日上方有帆布（紅藍白色相間），因本次火災已
    燒燬。(2)車輛部分：車輛燒燬情形嚴重，6 面車窗皆已不在
    ，後車箱上有玻璃碎塊，車輪部分只剩鋼絲，不見橡膠輪胎
    ，油箱在車輛左後側，呈關閉狀態，案發時油箱是否開啟，
    警方並未注意，左前、後輪鋼圈外緣已不存在，但右側車輪
    鋼圈外緣仍存在，油箱蓋經警方扳開後，塑膠蓋子燒熔不存
    在。車頭保險桿及膠蓋已不存在，引擎前方之電線包覆體仍
    存在，引擎後側（靠駕駛座位置）燒燬情形較引擎前側嚴重
    。左後車門內側控制車窗升降之支架呈落下之狀況（研判左
    後側車窗於案發時呈開啟狀況），右後車門內車窗支架升起
    之狀況（研判車窗係關閉狀況），至於前方兩側車門則無法
    判斷等情，復有履勘筆錄在卷可查（詳相驗卷第35頁至第38
    頁）。
  (四)被告於警詢及偵查中均坦承：張志添在維也納花園汽車旅館
    房間內脫下外衣褲，只著內褲時，因與張志添發生爭執，故
    以手勒昏張志添，並先在旅館上網查詢計程車電話，復將張
    志添抱至汽車後行李箱，再駕車離開旅館，前往加油站買30
    0 元汽油，加入所購買之塑膠水桶內後，旋駕車前往案發地
    點，引火燃燒張志添等語（詳偵(一)卷第4 頁第3 行至第6 行
    、第5 頁背面第5 行以下、第6 頁第4 行至第7 行、第6 頁
    背面第12行至第14行、第68頁第7 行以下）。至於捆綁張志
    添雙手地點、張志添於案發現場是否曾甦醒等事實，被告則
    先稱：在汽車旅館車上捆綁張志添，之後張志添在案發現場
    曾醒來等語（詳偵(一)卷第5 頁背面第12行以下、第6 頁倒數
    第1 行以下、第68頁倒數第5 行以下），復改稱：在高雄市
    ○○路即加油站附近之涵洞路邊，捆綁張志添，之後張志添
    並未醒來等語（偵(一)卷第88頁第1 行至第10行、第116 頁第
    15行至第22行）。嗣於本院審理中則再翻異前供，否認放火
    燒死張志添之事實。本院審酌：
  如死者張志添係在車輛右側某處，踢到不明物品後，造成不
    明液體流出而引起火警，則本件火流應會隨著液體流動之軌
    跡，往前慢慢延燒至車輛，同時往後延燒回原液體流動之源
    頭，地面上應會出現液體流動燃燒之痕跡，且車輛右側之空
    地旁物品或遭踢倒之物品，應會受波及而延燒嚴重。然本件
    起火處係在車輛之事實，業據鑑定證人即火場鑑識人員曾智
    賢於本院審理中證稱：車子以外之四周圍，只有帆布被燒熔
    、販賣台有變色，其他部分保持完整，故研判係車子往其他
    地方延燒，並非自四周圍物品往車子方向燒。係以火流狀況
    來判斷起火處有無連貫，本件起火處係在車內駕駛座附近、
    車子左前輪及左後輪、前保險桿附近等4 處，因這4 處不相
    連貫，應係分4 處燃燒，勘驗現場時，並未發現汽油自四周
    圍空地往車輛流動之痕跡。如果從死者燒向車子，表示死者
    燒的時間更久，才會往車子延燒過去，這時車子右後輪及行
    李箱會燒的比較嚴重等語明確（詳本院卷(二)69頁第15行至第
    22行、第70頁第1 行第14行、第73頁第3 行至第7 行、第75
    頁第14行第17行、倒數第10行以下、第77頁第1 行至第7 行
    ）。且觀之前開火警現場照片及檢察官、警察、火場鑑識人
    員之現場勘察、履勘紀錄，本件車輛以外之其餘地方，包括
    車輛右側空地旁之相關物品，僅有部分帆布遭燒燬、部分樹
    枝燒焦、販賣台變色外，並無延燒嚴重或容器倒下遭延燒之
    情形，車輛右側亦未出現液體流動燃燒之痕跡。再者，如死
    者張志添係清醒中踢翻物品，當火警發生時，死者雖然雙手
    遭反綁於後，但仍可行走，身體亦可活動，縱然身體起火，
    衡情應會跑離或滾離火場，以撲滅身上火苗，又豈會繼續在
    車旁遭受火襲。至死者張志添右小腿外側有一處6 乘4 公分
    之新擦挫傷，固有前開法務部法醫研究所鑑定報告書可參。
    惟該傷痕僅能判定係身體外之鈍物撞擊所致，無法判定是否
    包括盛裝液體之鐵桶等情，業據鑑定證人即法務部法醫研究
    所法醫師潘至信於本院審理中證述綦詳（詳本院卷(一)第26 8
    頁第2 行第10行、倒數第5 行以下）。在無法判定該傷痕是
    否係死者於案發現場踢倒不明物品所致下，尚難為被告有利
    之認定。是被告此部分之辯詞，核均與事證不符，尚難採信
    。
  另證人李政燁固於警詢中證陳：聽到爆炸聲後，就騎腳踏車
    前往現場查看，發現有1 部自用小客車失火等語（詳相驗卷
    第6 頁以下）。然因證人李政燁係聽聞爆炸聲後，始至現場
    查看，並未親眼目擊車輛爆炸情形，尚難因此即推認係車輛
    油箱爆炸。況鑑定證人曾智賢復於本院審理中證陳：汽車輪
    胎因壓力很大，燃燒時亦會發生爆炸聲。又爆炸時，鐵皮會
    有破碎之情況，且零件會飛濺出來，但未發現破碎及零件飛
    濺之情況，如車子下方爆炸，因反作用力，車子可能會整個
    翻掉，未見到車輛有爆炸現象等語明確（詳本院卷(二)第77頁
    倒數第5 行至倒數第1 行、第80頁倒數第4 行至第81頁第9
    行）。且觀之前開火警現場照片及檢察官履勘紀錄，並無油
    箱破裂之跡象，亦無車輛爆炸所生之零件四處飛濺；油管、
    油箱脫落地面之事證。此外，該車輛油管係由乘客座底盤下
    方延伸至引擎室，並未經過後行李箱之事實，有福特六和汽
    車股份有限公司100 年6 月10日福六（顧服）字第F11091號
    函、100 年7 月25日福六（顧服）字第F11113號函及所附油
    管及油箱位置圖在卷可參（詳本院卷(二)第37頁、第38頁、第
    11 4頁）。則死長張志添位於該車右後方，在油箱位於汽車
    左側、油管未經過後行李箱，油箱及行李箱外觀並無爆炸毀
    損痕跡之下，是否會因油管或油箱爆炸而當場昏迷不醒或死
    亡，實有可疑。從而，案發現場雖曾傳出爆炸聲響，但應非
    車輛油箱或油管產生爆炸，有可能係輪胎燃燒後之爆炸聲，
    尚難認定死者係因車輛起火燃燒後，嗣因油箱或油管爆炸而
    先被炸昏或死亡，再被現場火勢燒灼致死。再者，車輛起火
    燃燒起至爆炸時，尚有一段時間，如死者見車輛業已猛裂燃
    燒，當遠離火場，又豈會靠近車輛右後車身約10公分，而遭
    油箱或油管爆炸之力量炸昏或死亡。是被告此部分之答辯，
    亦難採信。
  本件除上開法務部法醫研究所鑑定報告書所示外傷證據外，
    死者張志添身體其他部位，並無明顯異常，已如前述。此外
    ，死者氣管及支氣管黏膜層有明顯黑色炭粒沉積，研判為生
    前燒灼。綜合研判死者死因係生前大面積燒灼傷致死，死者
    無其他足以致死的嚴重疾病或外傷等情，亦有前開鑑定報告
    書可參。又鑑定證人即法務部法醫研究所法醫師潘至信於本
    院審理中證述：氣管及支氣管有濃厚煙灰沉積，係指死者在
    遭受燒灼時，尚有呼吸動作，所以會將黑色煙灰吸入氣管及
    較深之支氣管，故認定死者係生前大面積燒灼傷致死。因為
    只有在氧氣不夠之情形下，才會產生一氧化碳，死者血液含
    一氧化碳COHb僅6.3%，一種係瀕死期短暫，所以濃度不高，
    一種係燒灼時間很長，但氧氣充足，現場不太會產生一氧化
    碳，濃度不高，吸到一氧化碳濃度亦不會高。所謂瀕死期甚
    短，係指沒有呼吸動作導致腦部缺氧，大約4 至6 分鐘。本
    件勘驗時可以辨識之部分，未見到死者掙脫或可以移動之情
    形，可能須依當時意識狀態或身體行動有無受侷限而定等語
    （詳本院卷(一)第264 頁倒數第9 行以下、第269 頁第11行以
    下、第272 頁第10行以下、第274 頁第14行至第24行）。因
    火警發生時，死者張志添尚有呼吸動作，故才會吸入煙灰、
    一氧化碳，造成氣管及支氣管黏膜層有明顯黑色炭粒沉積，
    且血液中含有一氧化碳。顯見火警發生之初，死者張志添尚
    未死亡，如當時張志添意識清醒，行動自如，遇火警發生時
    ，應會遠離火場，不致於反逼近車輛右後車身約10公分之處
    ，遭火焚身；縱不及逃離火場，面對火勢灼身，在痛苦之餘
    ，身體應會出現掙扎、移動之痕跡，然經法醫檢查、解剖屍
    體後，並未發現屍體生前有掙扎、移動之情形。雖然死者屍
    體燒焦碳化部分（位於身體左半部），無法判斷有無掙扎、
    移動之狀況，但在遭火灼燒，身體處於痛苦之下，身體、四
    肢均會出現掙扎或移動反應，不致於僅出現在無法判斷之身
    體左半部。由於死者屍體燒焦碳化以外之其餘部位，並未出
    現掙扎、移動之痕跡；且參以死者身體左半部受燃燒較為嚴
    重，故出現燒焦碳化跡象，足認死者在火警發生之前，已平
    躺在車輛右後車身約10公分之處，當時雖有吸吸現象，但陷
    於昏厥情形，意識不清，且雙手遭反綁於後，故車輛起火並
    燒灼其身體左半部時，無力逃離、掙扎或移動，造成生前大
    面積燒灼傷致死甚明。是被告於偵查中就此部分所為之自白
    ，應可採信。
  因火警發生之前，死者張志添已平躺在車輛右後車身距保險
    桿約10公分之地面，且陷於昏厥情形，意識不清，已如前述
    。此外，張志添僅係國立高雄第一科技大學博士班學生，案
    發前一星期內，其所有金融機構之帳戶，提領現金總額並未
    超過3,000 元，且於99年11月16日死亡當日並未提領金錢之
    事實，有中華郵政股份有限東公司100 年6 月13日儲字第10
    00095938號函、華南商業銀行股份有限公司總行100 年6 月
    10日營清字第10 01004878 號函及往來明細表、東港鎮農會
    100 年6 月14日東鎮農信字第1000001919號函及存款對帳單
    、中國信託商業銀行股份有限公司100 年6 月10日中信銀第
    000000 00006369 號函及往來明細表、臺灣中小企業銀行北
    鳳山分行100 年6 月17日北鳳山總字第A1546 號函、臺灣銀
    行楠梓分行100 年6 月9 日楠梓營字第10050005 49 號函及
    往來明細表在卷可參（詳本院卷(二)第27頁、第28頁以下、第
    32頁以下、第35頁以下、第46頁、第47頁以下）。則張志添
    是否為從事SM及野外裸露活動，而交付6,000 元予被告，並
    指定案發現場為上開活動之現場，實有可疑。是被告辯稱：
    駕車搭載張志添前往案發現場，係從事SM及野外裸露，且張
    志添已先給付6,000 元，已難採信。又被告駕車前往案發現
    場之前，在維也納花園汽車旅館房間內，以手勒昏張志添，
    再於旅館內以童軍繩反綁張志添雙手，抱張志添至後行李箱
    內之事實，已據被告於警詢中自白同前。且證人即維也納花
    園汽車旅館服務人員王懷舒於本院審理中證陳：99年11月16
    日上班時間為16時至24時，大約21時許，見到1 位戴全罩式
    安全帽之機車騎士載被告進入旅館，過半小時後，被告就向
    伊要黑色大塑膠袋，並一直流汗，而且很喘，不久，被告就
    獨自開車離開旅館，當時看得到後座，沒有看到人影，確認
    後座沒有坐人，未見到該騎乘機車之人離開汽車旅館，之後
    被告就返回騎乘機車離開等語明確（詳本院卷(一)第278 頁第
    11 行 至倒數第5 行、第279 頁第5 行至第280 頁第11行）
    。而被告事後遺留在維也納花園汽車旅館之眼鏡，右邊確實
    呈歪折現象，亦經證人即維也納花園汽車旅館服務人員蔡雅
    玲於本院審理中證述甚明（詳本院卷(一)第193 頁第17行至第
    20行），並有相片為證（詳偵(一)卷第349 頁）。如被告邀約
    張志添前往該旅館房間之目的，係商談從事SM及野外裸露，
    期間並未發生口角爭執，嗣再平和地依約駕車搭載張志添前
    往案發現場，則被告駕車離開旅館之前，又何須急於向服務
    人員索取黑色大塑膠袋；如被告與張志添並未發生爭執，被
    告索取塑膠袋時，為何會呈現流汗、急喘之異常生理反應，
    且嗣後扣案之眼鏡亦有歪折之現象。況被告既駕車外出，前
    往案發現場，為何未見張志添坐於車內。綜合上開事證，足
    認被告確曾出力壓制張志添，張志添雖曾反抗，造成被告眼
    鏡損壞，但反抗無效，遭被告勒昏，並於遭反綁雙手後，置
    放於後行李箱，被載往火警現場，再拉出放於地面上，故證
    人王懷舒才未見到張志添離開，期間被告為隱匿藏放自己及
    張志添相關物品，遂向證人王懷舒索取大塑膠袋。是前開被
    告於警詢中之自白，應可採信。亦足徵張志添係僅著內褲時
    ，遭被告壓制致昏迷不醒，並在旅館內遭被告反綁雙手，否
    則張志添仍穿著外衣褲，在雙手遭反綁下，被告又如何在案
    發現場卸下被告外衣。至被告雖又改稱：在高雄市○○路即
    加油站附近之涵洞路邊，反綁張志添雙手等語。惟被告如初
    始無意反綁張志添雙手，張志添既被置放在後行李箱內，且
    已昏迷不醒，難以逃逸，被告又何須將車停放路邊，在人車
    來往之路旁，反綁張志添，徒增被人查覺之風險；如有意反
    綁張志添雙手，在旅館內為之，反較路旁為之更顯隱密，是
    被告翻異前供，核與常情有違，不可採信。此外，死者張志
    添經法醫師解剖後，認頸部、舌骨、喉部軟骨、氣管及頸椎
    無出血、骨折或其他明顯異常，甲狀腺未於正常解剖位置，
    無結節、腫瘤或其他明顯異常等情，固有前開解剖報告書、
    鑑定報告書在卷可參。然因鑑定證人潘至信法醫師復於本院
    審理中結稱：頸部肌肉沒有明顯的異常，不一定表示未勒脖
    子。如以手壓迫頸部的血管，或是撞擊頸部的軟組織，要看
    接觸的面積以及施力的大小決定，如果是接觸面積小，單位
    面積所受的壓力大，較易產生出血或骨折，接觸面積大，出
    血或骨折未必會呈現等語（詳本院卷(一)第267 頁第18行至第
    26行）。且被告亦於偵查中自承：自死者背後用右手勒死者
    脖子等語（詳偵(一)卷第68頁第11行）。則被告既以右手自後
    勒住張志添頸部，因被告右手臂環繞張志添頸部，接觸面積
    遍及張志添頸部，頸部單位面積所受之壓力相對較小，依前
    開法醫師之證詞，張志添頸部並不當然出現出血或骨折現象
    ，尚難僅因張志添頸部並無異常或外傷現象，即認被告未以
    手勒住張志添頸部，致張志添昏迷不醒，並因此為被告有利
    之認定。
  被告係在隨堂測驗卷上書寫遺書，而該隨堂測驗卷係被告於
    99年11月13日19時17分許，在屏東市○○路35號「禾富生活
    館」內，以10元所購買，同時並購買原子筆之事實，有該發
    票扣案可憑。顯見被告至遲應於99年11月13日之後，始在屏
    東租屋處內，書寫該遺書。是被告先辯稱：該遺書係99年11
    月12日書寫等語：嗣再辯稱：99年11月12日之前想自殺，故
    書寫遺書係合理，99年11月12日逃亡後，就宣告該遺書無效
    等語，均與事實不符，不可採信。又被告於99年11月12日逃
    亡前，即先於99年10月25日交付訂金500 元予陳衣秣，欲承
    租屏東租屋處，作為逃亡期間之藏匿處所；於99年11月12日
    逃亡後，即交付押租金承租該屏東租屋處，繼又購買筆記型
    電腦，並在屏東地區購買相關日常用品（詳扣案之99年11月
    12日、11月13日之發票），為往後逃亡生活預為計劃，有長
    久生活之打算，如被告於妨害性自主案件確定後，即有意自
    殺，又豈會如此縝密地事先安排日後逃亡生活，並付諸實現
    ，實難認被告有自殺念頭。顯見被告於逃亡期間，書寫遺書
    之目的，應非出於自殺之意。
  被告自承：99年11月12日20時入住屏東租屋處，直至11月16
    日上午才到高雄，期間均有回租屋處睡覺等語（詳本院卷(二)
    第158 頁倒數第8 行至倒數第7 行）。因被告於99年11月12
    日起至99年11月15日止，均居住在屏東租屋處，期間雖然有
    飲水之需要，但被告若有購買水桶裝飲用水（非生水）之必
    要，被告曾分別於99年11月12日、11月13日前往上開禾富生
    活館購買日常用品，當可購買水壺或容器裝飲用水使用，又
    豈會捨近求遠，遲至99年11月16日上午，自屏東出發至高雄
    後，始在高雄購買水桶。縱於前往高雄時，始思及購買水桶
    使用，但因被告住宿之維也納生活汽車旅館係無限量供應飲
    用水供投住客使用之事實，業據證人王懷舒於本院審理中證
    述明確（詳本院卷(一)第277 頁第4 行），且被告曾在汽車旅
    館工作（詳被告自白及其前妻蔡雅媚之證詞，參偵(一)卷第15
    頁第16行至第17行、本院卷(一)第121 頁背面第4 行），當知
    此事實，在投宿當日並無缺水飲用之虞下，當可日後返回屏
    東再行購買，實無急於購買，並自高雄攜回屏東，徒增勞費
    。顯見被告購買水桶之目的，應非出於盛裝飲用水，且所購
    買水桶之容量高達10公升，若裝生水，容量尚可，但若係裝
    飲用水冰入冰箱，則與常情不符，被告此部分之辯詞，不可
    採信。又被告搭載張志添前往案發現場之目的，並非係從事
    SM及野外裸露活動；且張志添係於旅館內遭被告以童軍繩反
    綁雙手，並非於案發現場從事SM及野外裸露時，遭被告反綁
    雙手，均經本院認定如前。則被告購買童軍繩之目的，應非
    從事SM及野外裸露之用甚明，被告此部分之答辯，亦非可採
    。
  被告於警詢中已自承：先在旅館上網查詢計程車電話等語，
    嗣於本院審理中辯稱：火警發生後，在案發現場附近營區，
    向士兵查詢計程車電話號碼，並書寫於紙條上，至於該紙條
    上關於「莊弘逸」之年籍資料部分，則係99年11月12日書寫
    等語。惟扣案書寫「林園計程車」、「莊弘逸年籍資料」之
    紙條（係自空白隨堂測驗卷撕下之紙條），均係以鉛筆書寫
    ，有該紙條扣案可憑。且證人蔡雅玲於本院審理中證陳：被
    告進入汽車旅館後，先寫別人之名字投宿，之後進入房間後
    ，又寫莊弘逸的名字，當時被告係用旅館紙筆書寫，因被告
    後來有打電話問紙筆在何處等語（詳本院卷(一)第191 頁第16
    行至第192 頁第3 行）。準此，由於被告係於99年11月13日
    ，購買該隨堂測驗卷及原子筆，顯見該紙條應係99年11月13
    日之後所書寫。又當時被告僅購買原子筆，並未購買鉛筆，
    然該紙條卻以鉛筆書寫；且被告於99年11月13日至11月15日
    ，均在屏東租屋處居住，期間被告既僅有原子筆可供使用，
    亦無再購買鉛筆使用之必要，如被告欲書寫該紙條內文字，
    衡情應係使用原子筆，顯見該紙條並非於99年11月16日之前
    ，在屏東租屋處書寫，而係99年11月16日至高雄後所書寫。
    另因被告於99年11月16日投宿維也納花園汽車旅館時，曾向
    證人蔡雅玲詢問旅館房間內紙筆何在，顯見被告該日自屏東
    前往該高雄時，應未攜帶原子筆或鉛筆，故須借用旅館紙筆
    。被告既有旅館提供之筆可供書寫，應無再行購買鉛筆之必
    要，則被告應係以旅館提供之鉛筆書寫該紙條。另被告於張
    志添昏迷不醒後，當欲駕車離開旅館時，是否尚有餘力思及
    攜帶紙筆前往案發現場，以便向營區士兵抄錄計程車電話，
    已非無疑。縱然思及案發後須搭乘計程車返回旅館，在有筆
    記型電腦可供查詢下，當可立即查詢，及時取得資料，又何
    須攜帶紙筆前往案發現場，向他人查詢，徒增不便及洩露行
    跡之風險。此外，如被告係向營區士兵查詢電話號碼，並以
    紙筆抄錄，被告處在急於搭乘計程車離開現場，且身處林園
    地區之下，衡情僅抄錄電話號碼即可辨識，又豈會另行書寫
    無益之「林園計程車」等字句。從而，本院認被告前於警詢
    中之自白，應可採信，即被告駕車前往案發現場之前，應已
    在旅館房間內，先行查得計程車電話號碼。
  被告於99年11月16日自屏東前往高雄之前，即先於99年11月
    15日上午6 時26分許起，在前開租屋處內，以甫購得之筆記
    型電腦連接網路，接續輸入「引火自焚」、「死亡撤銷通緝
    」、「自焚」、「身分證遺失」、「身分證遺失補辦」、「
    核銷通緝」、「通緝犯死亡」、「通緝犯死亡處理」、「註
    銷通緝」、「換發身分證」、「辦駕照要帶（亂碼）麼」等
    關鍵字，搜尋相關資訊等情，有高雄市政府警察局刑事警察
    大隊電腦鑑識採證案件資料在卷可參（詳偵(一)卷第263 頁、
    第303 頁背面、304 頁背面、第305 頁、第306 頁、第30 8
    頁、第311 頁背面、第312 頁正面及背面、第314 頁）。且
    於99年11月15日，前往屏東縣屏東市○○路117 之5 號「鴻
    美攝影數位影像沖印」店，取得拍攝之1 吋及2 吋相片之事
    實，亦有扣案之相片包裝袋可稽（交件日期記載11月15日）
    。嗣到達高雄後，即先租得車牌號碼6407-WY 號自用小客車
    ，復購得童軍繩1 條、10公升裝塑膠桶1 個等物，再投宿維
    也納花園汽車旅館。並自中午12時32分起，多次撥打公共電
    話聯繫張志添，待雙方於同日21時許，在「千葉火鍋店」後
    方停車場見面後，即同往該旅館110 室房間內。又張志添於
    房間內脫下外衣褲，僅著四角內褲，被告即動手壓制張志添
    ，致張志添昏厥不醒，再以童軍繩將張志添雙手反綁於背後
    。且於房間內上網查得林園區計程車行電話，復將張志添置
    放在前所租賃之汽車後行李箱內，攜帶前開紅黑色背包（內
    裝遺書、執行傳票等物），駕車前往案發現場，將張志添置
    放在該車右後方距保險桿約10公分之地面。嗣車輛著火後，
    即搭乘計程車逃離現場。繼於99年11月18日，自行或委託他
    人辦理張志添駕照、國民身分證及健康保險卡換發，並於上
    開證件貼上或印上被告照片等情，均經本院認定如前。經比
    對被告於99年11月15日上網搜尋資料情形、取得可辦理證件
    補發之1 吋、2 吋相片；及於99年11月16日、11月18日，相
    繼為與網路搜尋資料相關連之行為。且參以通緝犯如自焚死
    亡，雖可辦理撤銷通緝，但通緝犯既已死亡，則無換發身分
    證、辦理駕照之必要，是被告接續輸入上開關鍵字進行網路
    搜尋之目的，應非自己引火自焚，再辦理個人身分證、駕照
    之換發。可知被告逃亡後，為避免日後仍遭通緝到案，則思
    變換身分，製造他人代自己引火自焚死亡之假象，並於現場
    置放遺書及執行傳票，使檢警誤認其已畏罪自焚身亡，藉以
    撤銷通緝，領回具保保證金，並持他人證件辦理相關證件補
    發，貼上或印上自己相片，以便日後假冒他人身分生活。待
    搜得相關資訊後，即於99年11月15日決意為之，並於99年11
    月16日起按照上開計劃付諸行動。況被告於99年11月15日即
    已預謀殺害他人，因被告本無自殺之意，已如前述，決意前
    不至於書寫遺書，該遺書自應於決意犯案時，於當日所製作
    。且被告勒昏張志添後，如認張志添業已死亡，應無再將張
    志添雙手捆綁在後之必要，然被告仍以童軍繩捆綁，足徵當
    時被告認張志添尚有氣息，故反綁其雙手，防止張志添醒來
    後反抗。又本件如係偶然發生爭執所致，被告本無意致張志
    添於死，見張志添仍有氣息，尚有生命跡象（自昏迷至火警
    發生時，時間大約1 小時，被告仍有呼吸動作），並未鑄成
    大錯，縱未進行救護，亦不至於在張志添仍有活命之機會下
    ，突然起意載往案發現場引火焚燒。再參以被告於99年11
    月15日決意殺人後，即於99年11月16日前往高雄，在購買與
    本案相關之塑膠水桶、童軍繩，於同日12時6 分投宿維也納
    花園汽車旅館，相關準備動作完成後，不到30分鐘，即自中
    午12時32分起，多次撥打公共電話聯繫張志添，顯見被告於
    撥打電話聯繫張志添之前，應已選定張志添為犯案對象。更
    見被告應早已預謀殺害張志添，並按計劃為之，且須張志添
    死前遭火焚燒，方能製造生前自焚之效果，故於造成張志添
    昏迷後，即載往案發現場，於張志添死亡前，利用火勢殺害
    之。被告辯稱：事前既未與張志添見面，不知長相為何，又
    豈會以他為替死鬼等語，不可採信。
  另被告購買塑膠水桶、童軍繩之目的，並非係裝置飲用水，
    亦非從事SM及野外裸露。又本件火警發生之原因，並非張志
    添不慎撞及物品後所引起，起火點係在車輛之左前輪、左後
    輪、前保險桿、駕駛座附近等處，並由起火點往車旁之空地
    燃燒，非由車旁之空地往車輛燃燒等情，均業如前述。況本
    件起火原因應可排除遺留火種、化學物品自燃因素，且由電
    氣因素引起火災之可能性亦低之事實，復有前高雄縣政府消
    防局火災原因調查鑑定書在卷可參（詳偵(一)卷第130 頁倒數
    第12行以下）。因引火燃燒通常須先使用容器盛裝汽油、助
    燃劑，再潑灑汽油、助燃劑後，以火點燃；壓制捆綁他人亦
    須使用童軍繩。況本件火警發生當時，案發現場僅有被告、
    張志添2 人，由於張志添於火警發生前已昏迷不醒，雙手復
    遭反綁在背後，被放置在離右後車身保險桿約10公分之地面
    ，根本無法潑灑汽油或助燃劑，遑論點火引燃車輛，顯見火
    警當時，僅被告意識清醒、行動自如，而本件火警既已排除
    上開因素，起火點又在車輛之前開4 處，如非被告以火引燃
    汽車，實難發生本件火警。顯見被告於警詢中自白：確實為
    本件焚屍案，以打火機點火，先購買塑膠水桶係欲盛裝汽油
    ，並在高雄市○○區○○路、經建路口之台塑加油站，購買
    300 元汽油；以童軍繩捆綁張志添等語（詳偵(一)卷第4 頁第
    3 行至第6 行、第5 頁背面倒數第7 行、第6 頁第5 行至第
    7 行、第6 頁背面第5 行至第6 行、第87頁倒數第7 行至倒
    數第6 行），不僅與鑑定證人曾智賢證述、前開火災原因調
    查鑑定書所載：研判起火處有4 處，分別為車內駕駛座附近
    、車子左前輪及左後輪、前保險桿附近等語相符【關於死者
    張志添是否亦為起火點部分，因鑑定證人潘至信法醫於解剖
    屍體時，係聞到燒焦之味道，並未聞到汽油之味道（詳本院
    卷(一)第273 頁倒數第8 行至倒數第6 行）；且死者身體如遭
    潑灑汽油，應不至於僅身體左半邊燒灼炭化及燒裂較為嚴重
    ，依目前證據資料，尚難認死者身體曾遭潑灑汽油，並為起
    火點之一】；亦符合被告引火殺人之整體犯罪計劃；復與張
    志添係生前大面積燒灼傷致死之結果一致，核與事實相符，
    應可採信。尚難因本案未扣得已遭被告丟棄之打火機、盛裝
    汽油之塑膠水桶等物，即認本件火警並非被告所為。被告事
    後翻異前詞，均不可採信。至火場鑑識人員經採集汽車駕駛
    座腳踏墊燃燒後碳渣送鑑定，結果並未檢出含石油系促燃劑
    成分等情，固有內政部消防署火災證物鑑定報告可參（詳偵
    (一)卷第133 頁）。然鑑定證人曾智賢於本院審理中證陳：因
    採集數量不多，可能沒有採集到有助燃劑的地方，而且助燃
    劑亦有可能被燒掉，所以不一定會檢出含助燃劑成分等語（
    詳本院卷(二)第82頁倒數第5 行以下）。因採樣物有無含助燃
    劑成分，涉及到採樣之地點是否正好為助燃劑潑灑之處；縱
    屬助燃劑潑灑之地點，亦會涉及該助燃劑潑灑數量之多寡、
    是否已完成燃燒而滅失等諸多因素，無法因本件送驗物品未
    含有石油系助燃劑成分，即推認本件火警並未使用石油系助
    燃劑，是尚難為被告有利之認定。再者，被告左腳腳踝附近
    確有傷痕，固有本院所拍攝之相片及被告入看守所時所穿之
    白色鞋子為證（詳本院卷(一)第126 頁至第127 頁、第154 頁
    以下）。惟本件並非被告與張志添前往案發現場從事SM及野
    外裸露時，張志添不慎踢翻物品而起火等情，業經本院認定
    如前；且被告左腳之傷痕縱係因本件火警所致，亦僅能證明
    被告曾在火場中受傷，但不能因此推定係張志添不慎踢翻物
    品後，起火延燒至被告腳部，無法為被告有利之認定。此外
    ，被告雖又辯稱：火場鑑定人員僅查看車輛周圍2 公尺之處
    ，未注意現場是否有電池、發電機，且誤認車牌業已燒熔，
    現場係民眾唱卡拉OK之處，並非附近。況車輛駕駛座前門、
    後車窗均已開啟，火勢可能係自車外燃燒入內等語。惟本件
    火場鑑定人員係因火勢延燒並不嚴重，故僅就周圍2 公尺進
    行鑑識，如本件延燒範圍甚大，鑑識人員鑑識之距離當然超
    過2 公尺，適足以證明本件火警延燒範圍甚小。又本件發電
    機並未燃燒，現場並未查得電池，且前車牌係在前保險桿前
    方之地面，並未燒熔，現場係民眾唱卡拉OK之處，車輛左前
    門未緊閉、左後車窗開啟等情，已有前開刑案現場勘察報告
    、檢察官履勘筆錄及所附照片可參，並經本院認定屬實。況
    本件經認定之起火點4 處，起火點並不連貫，業據鑑定證人
    曾智賢證述如前，是車輛左前門未緊閉、左後車窗開啟，亦
    不影響本院對起火點之認定，附此敘明。
  綜上，被告上開殺人犯行，事證明確，應堪認定。
三、犯罪事實一部分，核被告所為，係犯刑法第271 條第1 項之
    殺人罪（被告係在空地上引火點燃汽車，且除該汽車外，僅
    有部分帆布遭燒燬、部分樹枝燒焦、販賣台變色，延燒情形
    並不嚴重，尚難認已致生公共危險，且檢察官就此亦未起訴
    ）。被告殺害張志添前，先使張志添昏迷，繼再引火燃燒，
    應為接續犯。犯罪事實二部分，被告將張志添遺留在旅館內
    之國民身分證及機車等物品，予以侵占入己，核其所為，係
    犯刑法第337 條之侵占離本人所持有之物罪。又被告利用不
    知情之刻印業者，偽刻「張志添」之印章1 顆，再利用不知
    情之代辦業者於汽（機）車駕駛人異動申請書上，蓋用偽刻
    之「張志添」印章，並交付不知情之承辦人員而行使之，使
    承辦人員於職務上製作之駕照上，貼上被告照片後交付，核
    其所為，係犯刑法第216 條、第210 條之行使偽造私文書罪
    及同法第214 條之使公務員登載不實文書罪。偽造印章、印
    文係偽造文書之部分行為，而偽造文書之低度行為復為行使
    之高度行為所吸收，均不另論罪。被告利用不知情刻印業者
    偽刻印章；利用不知情之代辦業者行使偽造私文書及使公務
    員登載不實文書，均為間接正犯。被告一行為犯上開2 罪，
    為想像競合犯，應從一重論以行使偽造私文書罪【按各罪論
    斷過程中，必須其間之想像競合及吸收關係，始終存在者，
    最後方能從重論以一罪；反之，則否。如前部分之罪以想像
    競合論斷之後，後部分之罪倘不能發生吸收關係者，最後即
    無從重論以一罪之餘地；如前部分之罪以吸收關係論斷之後
    ，後部分之罪倘不能發生想像競合關係者，亦同。是被告先
    同時犯行使偽造私文書罪、使公務員登載不實文書罪，縱嗣
    後再行使不實駕照，犯行使使公務員登載不實文書罪，因前
    部分已依想像競合犯，從一重論以行使偽造私文書罪，而行
    使偽造私文書罪與後部分之行使使公務員登載不實文書罪，
    並無吸收關係，即無從重論以一罪之餘地，應屬數罪。以下
    亦同此論述】。另被告於補領國民身分證申請書上，偽簽「
    張志添」之署名2 枚，再連同不實之駕照交付不知情之承辦
    人員，使承辦人員於職務上製作之國民身分證上，印上被告
    照片，並記載補發字樣後交付，核其所為，係犯刑法第216
    條、第210 條、第214 條之行使偽造私文書罪、行使使公務
    員登載不實文書罪；同法第214 條之使公務員登載不實文書
    罪。偽造署名係偽造文書之部分行為，而偽造文書之低度行
    為復為行使之高度行為所吸收，均不另論罪。被告一行為犯
    上開3 罪，為想像競合犯，應從一重論以行使偽造私文書罪
    。被告於請領健保IC卡申請表上，偽簽「張志添」之署名1
    枚，再連同不實之身分證正本交付不知情之承辦人員，使承
    辦人員於職務上製作之健康保險卡上，印出被告相片後交付
    ，核其所為，係犯刑法第216 條、第210 條、第214 條之行
    使偽造私文書罪、行使使公務員登載不實文書罪；同法第21
    4 條之使公務員登載不實文書罪。偽造署名係偽造文書之部
    分行為，而偽造文書之低度行為復為行使之高度行為所吸收
    ，均不另論罪。被告一行為犯上開3 罪，為想像競合犯，應
    從一重論以行使偽造私文書罪（關於前開行使使公務員登載
    不實文書、使公務員登載不實文書之事實部分，或因該事實
    已載明於起訴書，或與行使偽造私文書部分，具有想像競合
    犯之關係，本院自應併予審究。另被告曾就此部分之法條提
    出答辯，顯見被告應已知悉此部分之事實及法條，應不影響
    其防禦權。偽造印文、署名及文書部分，因起訴書證據並所
    犯法條欄已記載此部分之證據、適用法條，應已生起訴效力
    ，本院亦應併予審究）。被告3 次行使偽造私文書部分，因
    辦理之證件種類、受理機關、機關地點及時間，均不相同，
    且各項證件使用之目的不同，尚難認係接續犯，應與前開殺
    人罪、侵占離本人所持有之物罪部分，均分論併罰之，檢察
    官認3 次行使偽造私文書部分，應屬接續犯，容有誤會。至
    被告雖又以張志添名義辦理補發行車執照（99年11月19 日
    ）及保險卡（99年11月18日），惟此部分與前開行使偽造私
    文書部分，並無接續犯關係，本院不併予審究。爰審酌被告
    具有國立高雄應用科技大學學歷（詳本院卷(二)第166 頁第1
    行至第3 行），智識程度甚高，案發前曾在高雄市鳳山區五
    甲地區之紫園汽車旅館工作，於99年8 月間被裁員後至案發
    時止，並無工作（詳偵(一)卷第15頁第14行至第18行）。又被
    告前因妨害性自主、妨害風化等案件，經法院判處應執行有
    期徒刑8 年6 月確定，並經檢察官通知於99年11月12日14
    時到案執行。惟被告不滿遭判刑確定，不願入監服刑接受教
    化，以期早日回歸社會，反而事先尋得逃匿之處所，並於應
    到案執行之日，正式承租該處所。嗣為擺脫經通緝到案執行
    ，乃思變換身分，製造他人代自己引火自焚死亡之假象，使
    檢警誤認其已畏罪自焚身亡，藉以撤銷通緝，並持他人證件
    辦理相關證件補發，貼上或印上自己相片，以便日後假冒他
    人身分生活，永久逃避接受入監教化之可能。待經由網路查
    得相關資料後，即進行殺人計劃，先書寫假遺書，取得可供
    辦理證件使用之相片，再購買相關器具，選定死者張志添為
    犯案對象，引誘張志添至旅館見面，乘機攻擊張志添致昏迷
    不醒，再於張志添昏迷不醒之際，引火燃燒汽車，造成張志
    添生前自焚之假象，並於作案後，依事先查得之電話號碼聯
    絡計程車到場搭載離開，之後辦理相關證件補發。整體而言
    ，被告與張志添僅係網友，彼此並無怨恨，亦未曾遭張志添
    刺激，被告為一己之私，僅為逃避教化，竟預謀殺人，以活
    活燒死毫不相干之張志添，達到變換身分之目的，犯罪計劃
    甚為縝密，犯罪手段、危害實屬殘暴、惡劣，令人髮指，已
    達無情、冷血之地步，毫無人性。另被告到案前後，雖曾以
    言詞或書狀、紙條自白殺人，表達對家人及被害人家屬之歉
    意。惟本件被告係預謀殺人，且事前計劃周詳，然被告於警
    詢、偵查中，竟將全案導向係因不滿在旅館遭受張志添性侵
    害，而與張志添發生爭執，當張志添昏迷不醒後，方起意殺
    人，並非預謀；且就相關殺人細節，亦呈現前後供述不一致
    之情形，已有避重就輕，逃避預謀重罰之心，難認真有悔意
    。嗣於本院審理中則翻異前詞，全盤否認殺人犯罪，除以張
    志添係SM及野外裸露之愛好者，被告係受張志添邀約一同前
    往案發現場作為卸責外，且將起火原因導向係張志添不慎踢
    倒物品所致，並杜撰、扭曲事實，企圖誤導案情，為自己脫
    罪，合理化其所有辯詞，不覺自己錯誤，毫無悔悟、承擔及
    愧疚之心。犯案後不僅未與張志添家屬商談、達成和解，盡
    力撫慰家屬面對張志添活活遭火灼慘死，白髮人送黑髮人之
    痛楚；亦使家長經年栽培張志添成為博士生之心血，化為烏
    有，一夕之間對未來失去期待，被告犯後態度不佳，死者家
    屬所受之痛苦甚巨。綜合上情，本件被告犯罪之動機係逃避
    教化，而案發後之態度，更係惡劣，期能以其聰明智識合理
    化案情，達成脫罪，逃避刑責，免受教化之目的，因被告事
    後並無悛悔實據，且犯案之目的係逃避教化，實難教化遷善
    ，在被告罪責毫無可憫恕之處，亦無其他可減刑之事由下，
    本院認就殺人罪部分，被告倘處以無期徒刑或以下之刑度，
    尚不足以宣示社會公平正義，亦無法反應被告之惡性程度，
    求其生自不可得，自有與世隔離之必要，爰依法量處死刑，
    並宣告褫奪公權終身，以昭炯戒。此外並參以被告坦承殺人
    罪以外之犯行，及被告智識程度、犯罪動機等一切情狀，爰
    其餘犯罪部分，分別量處如主文所示之刑，除就罰金刑以外
    部分定其應執行死刑，宣告褫奪公權終身外，並參酌前開情
    狀，就罰金刑部分，諭知如主文所示易服勞役折算標準。關
    於殺人罪部分：扣案宏碁筆記型電腦1 台，係被告供犯殺人
    罪所用之物，且係被告所有（詳本院卷(二)第160 頁倒數第4
    行以下），應依刑法第38條第1 項第2 款規定，沒收之。又
    扣案紅黑色背包【內有遺書、拖鞋、高雄地檢署執行傳票、
    桃紅色皮夾（含全民健康保險卡、郵局金融卡及國立高雄應
    用科技大學學生證）】、書寫計程車車行之紙條1 張等物，
    或係被告犯殺人罪後，留置現場，用以表示自己已自焚而亡
    ；或供被告犯殺人罪後，聯絡計程車離開現場，均屬證明被
    告犯殺人罪之證據，但並非被告犯殺人罪所用之物，爰均不
    宣告沒收之。另童軍繩因已隨死者入殮火化而滅失（詳本院
    卷(二)第115 頁），爰不宣告沒收之；而塑膠水桶、打火機部
    分，因未扣案，為免執行之困難，亦不宣告沒收之。關於行
    使偽造私文書部分：扣案相片1 袋（內有相片6 張、光碟
    1 個），係被告預備犯各次行使偽造私文書所用之物，且係
    被告所有（詳本院卷(二)第160 頁倒數第4 行以下），應依刑
    法第38 條 第1 項第2 款規定，均沒收之。補發駕照部分
    ：扣案偽造「張志添」之印章1 顆，應依刑法第219 條規定
    ，沒收之。汽（機）車駕駛人異動申請書因已交付監理機關
    ，並非被告所有，惟其上偽造「張志添」之印文1 枚，應依
    刑法第219 條規定，沒收之。扣案不實之補發駕照1 張，係
    被告犯罪所得之物，且屬被告所有（雖其上記載張志添，但
    所有權應屬申領者，而非已死亡之張志添，以下同），應依
    刑法第38條第1 項第3 款規定，沒收之。補發身分證部分
    ：扣案不實之補發駕照1 張，係被告犯罪所用之物，且屬被
    告所有，應依刑法第38條第1 項第2 款規定，沒收之。補領
    國民身分證申請書因已交付戶政機關，並非被告所有，惟其
    上偽造「張志添」之之署名2 枚，應依刑法第219 條規定，
    沒收之。扣案不實之補發身分證1 張，係被告犯罪所得之物
    ，且屬被告所有（雖其上記載張志添，但所有權應屬申領者
    ，而非已死亡之張志添。至身分證若遭冒領，雖規定戶政機
    關須在電腦中載入註銷原因，且如已收回該註銷之身分證，
    應予銷毀。然該規定僅規定註銷，且無強制收回規定，仍取
    決於申請人是否願意繳回銷毀，不影響所有權之認定，是身
    分證縱遭冒領，所有權應屬實際申請者），應依刑法第38條
    第1 項第3 款規定，沒收之。補發健康保險卡部分：扣案
    不實之補發身分證1 張，係被告犯罪所用之物，且屬被告所
    有，應依刑法第38條第1 項第2 款規定，沒收之。請領健保
    IC卡申請表因已交付健保機關，並非被告所有，惟其上偽造
    「張志添」之署名1 枚，應依刑法第219 條規定，沒收之。
    扣案不實之補發健康保險卡1 張，係被告犯罪所得之物，且
    屬被告所有（雖其上記載張志添，但所有權應屬申領者，而
    非已死亡之張志添），應依刑法第38條第1 項第3 款規定，
    沒收之。此外，扣案之其餘物品，或係被告書寫感想之紙條
    ，或記載雜事，或核與本案無關，或係證明犯罪之證據（但
    非犯罪所用之物），爰均不宣告沒收之。
據上論斷，應依刑事訴訟法第299 條第1 項前段、刑法第271 條
第1 項、第337 條、第214 條、第216 條、第210 條、第214 條
第219 條、第55條、第42條第3 項、第38條第1 項第2 款、第3
款、第51條第2 款、第37條第1 項，刑法施行法第1 條之1 ，判
決如主文。
本案經檢察官張志杰到庭執行職務。
中    華    民    國   100    年    8     月    31    日
                  刑事第四庭    審判長法  官  方百正
                                      法  官  葉文博
                                      法  官  謝文嵐
以上正本證明與原本無異。
如不服本判決應於收受送達後10日內向本院提出上訴書狀，並應
敘述具體理由；如未敘述上訴理由者，應於上訴期間屆滿後20日
內向本院補提理由書（均須按他造當事人之人數附繕本）「切勿
逕送上級法院」。
中    華    民    國   100    年    8     月    31    日
                                      書記官  周祺雯
附錄本判決論罪科刑所依據之法條：
刑法第271條
殺人者，處死刑、無期徒刑或 10 年以上有期徒刑。
前項之未遂犯罰之。
預備犯第 1 項之罪者，處 2 年以下有期徒刑。
刑法第210條
偽造、變造私文書，足以生損害於公眾或他人者，處 5 年以下
有期徒刑。
刑法第214條
明知為不實之事項，而使公務員登載於職務上所掌之公文書，足
以生損害於公眾或他人者，處 3 年以下有期徒刑、拘役或 5 百
元以下罰金。
刑法第216條
行使第 210 條至第 215 條之文書者，依偽造、變造文書或登載
不實事項或使登載不實事項之規定處斷。
刑法第337條
意圖為自己或第三人不法之所有，而侵占遺失物、漂流物或其他
離本人所持有之物者，處 5 百元以下罰金。